臺灣高等法院高雄分院刑事判決　　　　　　　　　九十二年度上易字第一三四號
　　上　訴　人
　　即　被　告　甲○○
　　選任辯護人　吳建勛律師
　　　　　　　　游雪莉律師
　　　　　　　　張清雄律師
右上訴人因竊盜案件，不服臺灣屏東地方法院九十二年度易緝字第二五號中華民國九
十二年七月二十九日第一審判決（起訴案號：臺灣屏東地方法院檢察署九十年度偵字
第五０九號），提起上訴，本院判決如左：
      主  文
上訴駁回。
      事  實
一甲○○於民國八十七年間因在公有河川行水區盜採砂石而犯竊盜罪，經判處有期徒
  刑六月，並諭知緩刑三年確定，詎於緩刑期間內仍不知悔改，明知坐落屏東縣高樹
  鄉○○○段地號第一○○九號、第一○一○號二筆土地係為國有地，竟以每日新臺
  幣（下同）三千元之代價受僱於許俊文（業經原審法院移請偵辦），而與許俊文、
  林明賜（已判決確定）及另二名不詳姓名年籍之成年男性大貨車司機，共同基於為
  自己不法所有之犯意聯絡，推由甲○○向不知情之彰化地區業者租得ＫＡＴＯ牌Ｐ
  Ｃ三００型挖土機一輛，並於九十年一月十二日凌晨一時許，經許俊文協同甲○○
  至上開土地，駕駛該挖土機盜挖砂石，許俊文另以無線對講機指揮林明賜及上開二
  名不詳姓名成年男子共三人各駕駛大貨車一輛在場裝運，共同利用夜色掩護，熄燈
  在上開國有土地上盜採砂石，旋於是日凌晨二時許，甲○○操作挖土機繼裝填該二
  名不詳姓名男子所駕之貨車砂石後，為駕駛車牌號碼七Ｇ－八五三大貨車倒車就位
  之林明賜裝填砂石之際，當場為警查獲，而逮捕甲○○、林明賜，並扣得上開ＫＡ
  ＴＯ牌ＰＣ三００型挖土機及林明賜所有上開營業大貨車各一輛，適許俊文與稍早
  先行載運砂石離去之另二名不詳姓名成年男性大貨車司機均不在場，而未遭逮捕，
  現場並遺留遭渠等盜採後形成長、寬、高各約五公尺、五公尺、三公尺之坑洞。
二案經屏東縣警察局里港分局報告臺灣屏東地方法院檢察署檢察官偵查起訴。
      理  由
一訊據被告甲○○固坦承於右揭時地駕駛向不知情之彰化地區業者租得ＫＡＴＯ牌Ｐ
  Ｃ三００型挖土機一輛挖取砂石，並為警查獲，惟矢口否認有何竊盜犯行，辯稱：
  伊只是受僱，並不知那是盜採砂石云云。
二經查：
(一)前開遭盜採砂石之土地係為國有地，被告甲○○、同案被告林明賜與另二名不詳姓
  名成年男性大貨車司機乃共同於右揭時地挖運砂石，並受許俊文指示熄燈作業，現
  場於查獲時，業經被告甲○○挖取砂石兩車，甫由該二名不詳姓名成年男性大貨車
  司機運走，乃留有長、寬、高各約五公尺、五公尺、三公尺之坑洞等情，為被告甲
  ○○所自承（見本院卷第三十四頁），核與同案被告林明賜於警詢中自白：現場坑
  洞內原有砂石是伊到現場運載時，就有看見二部砂石車載運出去，伊於夜晚運載砂
  石工作是僅想有錢賺就好等語（見警卷第四頁）；偵訊中自白：是許俊文聯絡伊到
  現場載運砂石，到現場時許俊文叫伊將車燈熄掉，‧伊看到之前有二台車在載運等
  語（見偵查卷第二十二頁反面至第二十三頁）；及原審訊問時自白：伊到現場已倒
  車完畢，許俊文叫伊將燈熄掉等語（見原審九十一年易字第六四三號第五十一頁）
  大致相符，此外，復有土地登記謄本二份、屏東縣政府環安小組取締盜濫採砂石現
  場會勘報告一份、現場照片八幀在卷，及扣案大貨車、挖土機各一輛可稽。足認被
  告甲○○確於右揭時地，與許俊文、林明賜、另二名姓名年籍不詳之成年男子挖載
  國有土地上之砂石無訛。至選任辯護人辯以現場僅查獲被告甲○○及林明賜，許俊
  文僅係以無線對講機在外指揮，而非在現場，則現場並無結夥三人以上云云，因同
  案被告林明賜一再自白在其裝載之前，已見二輛卡車載運砂石後離開等語，業如前
  述，足見在場者除被告甲○○、林明賜外，尚有二名年籍姓名不詳之成年男子在場
  ，況且被告於原審審理中自承：伊是案發當天凌晨一點左右，許俊文載伊過去現場
  ，怪手就在旁邊等語（見原審易緝卷第五十一頁），縱事後許俊文未在查獲之現場
  指揮，亦無礙於被告甲○○結夥三人以上竊盜之犯行。
(二)被告甲○○雖以其工作當時並不知該處不得採取砂石，僅受僱於許俊文，並請求傳
  訊許俊文對質云云。惟被告甲○○與同案被告林明賜為警查獲當時均未開燈，且現
  場已遺有長、寬、高各約五公尺、五公尺、三公尺之坑洞，另尚有一長、寬各約一
  百公尺、五十公尺之大型窪地，底部並已積水成池，扣案挖土機側向停放在窪地下
  方緊臨水池處，其前方並有上開新挖坑洞一處，同案被告林明賜所有前開大貨車則
  位於通往該窪地底部，長約一百公尺，僅容一車寬度之狹窄便道末段，車頭朝外，
  車斗已就上開挖土機左側待命受載一節，為被告甲○○所不爭執，復有上開現場照
  片在卷可憑，則依現場窪地底部挖土機、大貨車停放位置附近空間侷促，通往窪地
  上方便道猶一路狹窄，不容會車，遑論掉頭，案發前扣案大貨車顯係自窪地上方以
  倒車方式下坡險行約一百公尺就位，以挖土機與大貨車均為龐大之重型機具，其出
  力之大，於運作、迴轉時稍有不慎，極易發生生命、財產之危險，而以上開便道之
  狹、坡度之陡，倒車下坡，其危險度之高，稍一不慎，必將翻落水池，雖日間為之
  ，已屬困難，乃被告甲○○等竟甘於夜間摸黑冒險，顯係有意秘密為之。再者，被
  告甲○○前於八十七年間因在公有河川行水區盜採砂石而犯竊盜罪，經臺灣臺中地
  方法院以八十八年度易字第八四號判處有期徒刑六月，並諭知緩刑三年，嗣經臺灣
  高等法院臺中分院以八十八年度上易字第一三八三號駁回上訴，於八十八年七月八
  日確定，有上開二份判決書、臺灣高等法院被告全國前案紀錄表、臺灣屏東地方法
  院檢察署刑案資料查註紀錄表各一份在卷可稽，其右揭行為時猶在緩刑期內，對於
  爾後挖採砂石之地點，自應有較高之警覺，乃其不僅受僱於深夜一時許至現場作業
  ，且應工作機具猶均熄燈摸黑為之，與一般正常工地作業情形迥異，被告甲○○所
  辯不知係違法盜採砂石，顯與事實不符。又被告甲○○辯稱一切均為許俊文所安排
  云云，然就上開挖土機係何人提供，其於原審時陳稱：許俊文叫伊開挖土機，才第
  一天就被抓到，... 挖土機是誰的伊也不知道... 是國士砂石場放在現場叫伊去挖
  的... 云云（見原審九十一年易字第六四三號卷第二十三頁），嗣又自承：挖土機
  是許俊文出錢，伊出面向彰化的修理廠租的，當時講好租一個月，結果過來這裏做
  沒幾天就被查獲等語（見原審易緝卷第五十二頁），前後矛盾，足徵其所辯無非卸
  責之詞，均不足採，其確實參與本件竊盜犯行無訛。至證人許俊文經本院二次按戶
  籍地址傳訊，均未能收受，而係寄存於戶籍地之派出所，且經本院囑託拘提無著一
  節，亦有受達證書二份、拘票一紙在卷可佐（見本院卷第五十頁、第七十七頁），
  而證人許俊文經臺灣苗栗地方法院於九十二年四月八日以九十度易字第三０號竊盜
  案件判處有期徒刑陸月確定，迄未執行，原審法院移請檢察官偵查本件共犯部分亦
  尚未進行一情，亦有臺灣高等法院被告全國前案紀錄表及上開判決書一份在卷可憑
  （見本院卷第七十四頁、第四十一頁至第四十四頁），足見證人許俊文已行方不明
  ，而無從傳拘。況且，被告甲○○上開違反常情於深夜熄燈在國有土地上挖運砂石
  之行徑，已足以證明被告甲○○係明知所為係盜採砂石，本院認無再行拘提證人許
  俊文到庭之必要，併此敘明。
(三)綜上所述，本件犯罪事證已臻明確，被告犯行洵堪認定。
三核被告甲○○所為，係犯刑法第三百二十一條第一項第四款之結夥三人以上之加重
  竊盜罪。被告甲○○與同案被告林明賜、許俊文，及另二名不詳姓名成年男性大貨
  車司機就上開犯行有犯意之聯絡及行為之分擔，均為共同正犯，應就各該人等於共
  同犯意聯絡範圍內所為負責。
四被告甲○○犯罪事證既明，原審法院依據刑法第二十八條、第三百二十一條第一項
  第四款，罰金罰鍰提高標準條例第一條前段，並審酌告甲○○之年齡、品行、智識
  程度、犯罪之手段、參與本件犯行之情節、對於法益侵害之程度，及其前於八十七
  年間因在公有河川行水區盜採砂石而犯竊盜罪，經判處有期徒刑六月，並諭知緩刑
  三年確定，有臺灣高等法院被告全國前案紀錄表、臺灣屏東地方法院檢察署刑案資
  料查註紀錄表各一份及判決書二份在卷可按，竟於緩刑期內再犯本罪，素行不良，
  與其犯罪後態度等一切情狀，量處有期徒刑一年二月，以資儆懲。另扣案車號七Ｇ
  －八五三大貨車為同案共同被告林明賜所有，並供被告等上開犯行所用，業據林明
  賜自承在卷，前業經原審法院就同案被告林明賜部分判決時宣告沒收確定，並經臺
  灣屏東地方法院檢察署執行完畢，有同案被告林明賜之臺灣高等法院被告全國前案
  紀錄表一份可稽，爰不另為沒收之諭知。其認事用法均無違誤，量刑亦稱允妥，被
  告上訴意旨猶執前詞，指摘原判決不當，為無理由，應予駁回。
據上論斷，應依刑事訴訟法第三百六十八條，判決如主文。
本案經檢察官郭振昌到庭執行職務。
中      華      民      國      九十三      年     二    月    十一     日
                           臺灣高等法院高雄分院刑事第六庭
                                  審判長法官  王憲義
                                        法官  范惠瑩
                                        法官  謝靜雯
右正本證明與原本無異。
不得上訴。
                                  法院書記官  廖素珍
中      華      民      國      九十三      年     二    月    十一     日
附錄本判決論罪之法條：
中華民國刑法第三百二十一條第四款：
犯竊盜罪而有左列情形之一者，處六月以上、五年以下有期徒刑：
四  結夥三人以上而犯之者。
